【裁判字號】    99,訴,321
【裁判日期】    991215
【裁判案由】    違反槍砲彈藥刀械管制條例
【裁判全文】
臺灣宜蘭地方法院刑事判決               99年度訴字第321號
公  訴  人  臺灣宜蘭地方法院檢察署檢察官
被      告  康瑋哲
指定辯護人  本院公設辯護人  黃之中
上列被告因違反槍砲彈藥刀械管制條例案件，經檢察官提起公訴
（99年度偵字第2799號），本院判決如下：
    主  文
康瑋哲未經許可，持有可發射子彈具有殺傷力之改造手槍，處有
期徒刑年陸月，併科罰金新臺幣伍萬元，罰金如易服勞役，以
新臺幣壹仟元折算壹日，扣案之改造手槍壹枝（槍枝管制編號00
00000000）、口徑12 GAUGE制式霰彈拾玖顆、黑色圓柱型鋼管子
彈伍顆均沒收。
    事  實
一、康瑋哲明知可發射子彈具有殺傷力之手槍及具有殺傷力之子
    彈，均屬槍砲彈藥刀械管制條例所定之管制物品，非經中央
    主管機關之許可，均不得無故持有，竟基於持有手槍及子彈
    之犯意，於民國98年6月間某日，在宜蘭縣頭城火車站，明
    知真實姓名年籍不詳之綽號「阿益」成年男子所交付可發射
    子彈具有殺傷力之改造手槍1枝（槍枝管制編號0000000000
    ），及具有殺傷力之口徑12 GAUGE制式霰彈28顆、黑色圓柱
    型鋼管子彈16顆（起訴書誤載為8顆），均屬槍砲彈藥刀械
    管制條例所管制之違禁物品，仍予以收受，而未經許可持有
    ，並連同綽號「阿益」男子所交付不具有殺傷力之12 GAUGE
    制式霰彈彈殼1顆、已擊發之黑色圓柱型鋼管子彈15顆，藏
    放在宜蘭縣頭城鎮○○路○段196號住處，期間尚攜帶上開槍
    枝及黑色圓柱型鋼管子彈8顆至宜蘭縣頭城鎮附近山區試射
    。嗣經本院核發對康瑋哲所持用之門號0000000000號及邱烘
    聖所持用之門號0000000000號行動電話實施通訊監察，並於
    99年6月22日8時44分許，經警持本院核發之搜索票，至宜蘭
    縣頭城鎮○○路○段196號執行搜索，扣得上開改造手槍1枝
    、12 GAUGE制式霰彈28顆、12 GAUGE制式霰彈彈殼1顆、黑
    色圓柱型鋼管子彈8顆、已擊發之黑色圓柱型鋼管子彈23顆
    。
二、案經宜蘭縣政府警察局移送臺灣宜蘭地方法院檢察署檢察官
    偵查起訴。
    理  由
一、認定犯罪事實所憑之證據及理由：
  (一)被告康瑋哲對上開未經許可持有具有殺傷力之改造手槍1枝
    、口徑12 GAUGE制式霰彈28顆、黑色圓柱型鋼管子彈16顆之
    犯罪事實於警詢、偵查及本院審理中均坦白承認（見警少字
    第0996100991號卷第1頁至第4頁、99年度偵字第2799號卷第
    6頁至第7頁、第27頁至第28頁、本院卷第14頁、第31頁至第
    32頁），並有本院99年度聲監字第24號、99年度聲監續字第
    11號、99年度聲監字第37號通訊監察書各1份、通訊監察譯
    文1份、本院99年度聲搜字第204號搜索票、宜蘭縣政府警察
    局搜索扣押筆錄及扣押物品目錄表1份、現場勘查照片8張在
    卷可參（見99年度警聲搜字第218號卷第34頁至第38頁、警
    少字第0996100991號卷第7頁至第15頁、第18頁至第19頁）
    。又扣案之改造手槍1枝、口徑12 GAUGE制式霰彈28個、黑
    色圓柱型鋼管子彈8顆，經臺灣宜蘭地方法院檢察署檢察官
    囑託內政部警政署刑事警察局鑑定，結果：「(1)送鑑手槍1
    枝（槍枝管制編號0000000000），認係改造手槍，由氣體動
    力式槍枝加裝螺絲（作為撞針）而成，擊發功能正常，經以
    同案送鑑金屬管裝填口徑0.27吋建築工業用彈及金屬彈丸（
    直徑6.0mm、重量0.88g）測試結果，測得彈丸發射速度為35
    3公尺/秒，計算其動能為54焦耳，換算其單位面積動能為19
    0焦耳/平方公分。(2)送鑑子彈28顆，鑑定情形如下：9顆
    ，認均係口徑12 GAUGE制式霰彈，採樣3顆試射，可擊發認
    均具殺傷力。19顆，認均係口徑12 GAUGE制式霰彈（彈頂
    處具重新封摺之痕跡），採樣6顆試射，可擊發，認均具殺
    傷力。…(5)送鑑黑色圓柱型鋼管子彈（未擊發）8顆，認均
    係土造金屬管組合口徑0.27吋建築工業用彈及數顆金屬彈丸
    而成，採樣3顆試射，可擊發，認均具殺傷力。而依日本科
    學警察研究所之研究結果，彈丸單位面積動能達20焦耳/平
    方公分，則足以穿入人體皮肉層。本局對活豬作射擊測試結
    果，彈丸單位面積動能達24焦耳/平方公分，則足以穿入豬
    隻皮肉層。」等語，此有該局99年7月14日刑鑑字第0990088
    212號鑑驗書1份暨照片11張在卷可稽（見99年度偵字第2799
    號卷第23頁至第25頁）。又依據司法院秘書長81年6月11日
    秘台廳(二)字第06985號函所釋示，殺傷力之標準為在最具威
    力之適當距離，以彈丸可穿入人體皮肉層之動能為基準。故
    上開改造手槍所發射之動能，經試射既已逾20焦耳/平方公
    分，自屬能穿透人體皮肉層，應認具有殺傷力，而為槍砲彈
    藥刀械管制條例所規定之槍枝，要屬無疑，堪認被告首揭自
    白與事實相符。
  (二)從而，被告於上開時間、地點，未經許可，持有具有殺傷力
    之改造手槍1枝及口徑12 GAUGE制式霰彈28顆、黑色圓柱型
    鋼管子彈16顆之事實，均事證明確。
二、論罪科刑之理由：
  (一)核被告康瑋哲所為，係犯槍砲彈藥刀械管制條例第8條第4項
    未經許可，持有可發射子彈具有殺傷力之改造手槍罪、同條
    例第12條第4項未經許可，持有子彈罪。公訴意旨雖認被告
    所為，係犯未經許可，寄藏可發射子彈具有殺傷力之改造手
    槍罪、未經許可，寄藏子彈罪，然被告於警詢、偵查、本院
    審理中均供承：綽號「阿益」之男子因年紀大、身體健康狀
    況不佳，遂將扣案之改造手槍1枝及口徑12 GAUGE制式霰彈2
    8顆、黑色圓柱型鋼管子彈16顆交給伊，供伊防身使用等語
    （見警少字第0996100991號卷第2頁、99年度偵字第2799號
    卷第6頁、本院卷第32頁），足認綽號「阿益」男子係將上
    開改造手槍及子彈交付被告持有，並非寄放在被告處託其藏
    放，故公訴意旨認被告所犯上開罪名，尚有未洽，惟起訴之
    基本社會事實相同，所犯法條條項亦同，僅罪名不同，自無
    庸變更起訴法條，併此敘明。
  (二)被告以一持有行為，同時觸犯未經許可，持有可發射子彈具
    有殺傷力之改造手槍、未經許可，持有子彈罪，為想像競合
    犯，應依刑法第55條前段規定，從一重之槍砲彈藥刀械管制
    條例第8條第4項之未經許可，持有可發射子彈具有殺傷力之
    改造手槍罪處斷。
  (三)而本件被告之辯護人雖以被告對於公訴人所指之犯行，自警
    詢迄本院審理中均坦承不諱，毫無飾詞，況扣案之改造手槍
    經鑑定結果係由氣體動力式槍枝加裝螺絲而成，相較於一般
    以火藥擊發之改造手槍，危險性較低，且被告亦未使用扣案
    槍枝、子彈作任何違法之行為，又被告患有主動脈瓣狹窄併
    閉鎖不全之疾病，曾於90年、95年間至國立臺灣大學醫學院
    附設醫院（下稱臺大醫院）開刀，並持續至財團法人羅許基
    金會羅東博愛醫院（下稱羅東博愛醫院）回診服用抗凝血劑
    以控制病情，被告身體狀況並不適於入監執行，另被告目前
    在85度C工作，已未再接觸違禁物品，被告前開行為所具之
    惡性尚輕，如處以法定刑3年以上有期徒刑，依本件實際犯
    罪之情狀而言，尚屬過苛，顯屬情輕法重，有傷一般國民對
    於法律之情感，為此請斟酌上情，依刑法第59條規定減輕被
    告之刑云云，並提出重大傷病免自行部分負擔證明卡、羅東
    博愛醫院診斷證明書、臺大醫院診斷證明書、青雲企業社員
    工在職證明書各1份為證（本院卷第18頁至第19頁、第36頁
    至第37頁）。然：
  1.按刑法第59條之酌量減輕其刑，必須犯罪另有特殊之原因與
    環境等等，在客觀上足以引起一般同情，認為即予宣告法定
    低度刑期尤嫌過重者，始有其適用（最高法院45年台上字第
    1165號判例要旨參照）。至於犯罪之動機、犯罪之手段、犯
    罪情節輕微、被告無不良素行，事後坦承犯罪，態度良好，
    經濟困難，獨負家庭生活等情狀，僅可為法定刑內從輕科刑
    之標準，不得據為酌量減輕之理由（最高法院51年台上字第
    899號判例、70年度台上字第2511號判決、75年度台上字第7
    號判決、77年度台上字第4382號判決意旨參照）。
  2.本件被告未經許可，持有改造手槍數量雖僅1枝，然經鑑定
    機關試射結果彈丸單位面積動能達190焦耳/平方公分，顯示
    該手槍具有相當之殺傷力，且被告未經許可，持有子彈之數
    量亦多達44顆，除本身曾試射該手槍及子彈外，復曾將該手
    槍及子彈借予友人郭家成、邱烘聖，以供其等與他人在人潮
    往來頻繁之宜蘭縣頭城火車站談判時使用，此業經被告於警
    詢、偵查及本院審理中供述明確（見警少字第0996100991號
    卷第3頁背面、99年度偵字第2799號卷第27頁至第28頁、本
    院卷第33頁），並有通訊監察譯文1份在卷足憑（見警少字
    第0996100991號卷第7頁背面至第8頁），顯見被告有將持有
    之手槍、子彈攜帶外出，並借予他人使用之行為，對社會治
    安造成嚴重危害，尚難認在客觀上足以引起一般同情，而認
    為即予宣告法定低度刑期尤嫌過重，自無刑法第59條所定酌
    量減輕其刑之適用。
  3.至於辯護人所稱被告犯罪情節輕微，與被告於犯罪後坦承犯
    行，態度良好，及其身體健康狀況不佳，目前有穩定之工作
    等情狀，均僅係法定刑內從輕科刑之標準，不得據為酌量減
    輕之理由。
  (四)爰審酌被告有妨害自由之犯罪前科，此有臺灣高等法院被告
    前案紀錄表1份在卷可參，且國內槍枝、子彈泛濫，常見不
    肖份子持以犯案，被告仍未經許可，持有上開手槍、子彈，
    並將上開手槍、子彈借予友人使用，嚴重危害社會治安，及
    考量被告患有主動脈瓣狹窄併閉鎖不全之疾病，身體健康狀
    況不甚良好，目前亦有固定之工作，此有重大傷病免自行部
    分負擔證明卡、羅東博愛醫院診斷證明書、臺大醫院診斷證
    明書、青雲企業社員工在職證明書各1份在卷足憑（本院卷
    第18頁至第19頁、第36頁至第37頁），與被告於犯罪後坦承
    犯行，態度良好等一切情狀，量處如主文所示之刑，併科罰
    金刑部分，並諭知易服勞役之折算標準。
  (五)扣案之改造手槍1枝（槍枝管制編號0000000000）、口徑12
    GAUGE制式子彈19顆、黑色圓柱型鋼管子彈5顆，均係屬違禁
    物，爰依刑法第38條第1項第1款規定宣告沒收。又扣案之12
    GAUGE制式子彈9顆、黑色圓柱型鋼管子彈3顆，業經鑑定機
    關試射擊發，已不具子彈之完整性；扣案之已擊發口徑12 G
    -AUGE制式子彈彈殼1顆、黑色圓柱型鋼管子彈23顆，亦不具
    子彈之完整性，均非屬違禁物，爰不予宣告沒收。另扣案之
    瓦斯鋼瓶6瓶、6mm金屬彈珠1袋，雖係被告所有，然並非屬
    違禁物，亦非供被告上開犯罪使用之物，業經被告於警詢、
    偵查及本院審理中供述明確（見警少字第0996100991號卷第
    1頁背面、99年度偵字第2799號卷第7頁、本院卷第32頁至第
    33頁），爰不予宣告沒收，附此敘明。
三、適用之法律：
  (一)程序法方面：刑事訴訟法第299條第1項前段。
  (二)實體法方面：槍砲彈藥刀械管制條例第8條第4項、第12條第
    4項，刑法第11條前段、第55條前段、第42條第3項、第38條
    第1項第1款。
本案經檢察官張立言到庭執行職務。
中    華    民    國    99    年    12    月    15    日
                  刑事第二庭  審判長法  官  林惠玲
                                    法  官  劉家祥
                                    法  官  蘇錦秀
以上正本證明與原本無異。
如不服本判決應於收受送達後十日內向本院提出上訴書狀，並應
敘述具體理由；其未敘述上述理由者，應於上訴期間屆滿後二十
日內向本院補提理由書(均須按他造當事人之人數附繕本)「切勿
逕送上級法院」。
                                    書記官  林慶生
中    華    民    國    99    年    12    月    16    日
【附錄本件論罪科刑適用法條】
★槍砲彈藥刀械管制條例第8條：
未經許可，製造、販賣或運輸鋼筆槍、瓦斯槍、麻醉槍、獵槍、
空氣槍或第4條第1項第1款所定其他可發射金屬或子彈具有殺傷
力之各式槍砲者，處無期徒刑或5年以上有期徒刑，併科新臺幣
1千萬元以下罰金。
未經許可，轉讓、出租或出借前項所列槍枝者，處5年以上有期
徒刑，併科新臺幣1千萬元以下罰金。
意圖供自己或他人犯罪之用，而犯前2項之罪者，處無期徒刑或
7年以上有期徒刑，併科新臺幣1千萬元以下罰金。
未經許可，持有、寄藏或意圖販賣而陳列第1項所列槍枝者，處
3年以上10年以下有期徒刑，併科新臺幣7百萬元以下罰金。
第1項至第3項之未遂犯罰之。
★槍砲彈藥刀械管制條例第12條：
未經許可，製造、販賣或運輸子彈者，處1年以上7年以下有期徒
刑，併科新臺幣5百萬元以下罰金。
未經許可，轉讓、出租或出借子彈者，處6月以上5年以下有期徒
刑，併科新臺幣3百萬元以下罰金。
意圖供自己或他人犯罪之用，而犯前2項之罪者，處3年以上10年
以下有期徒刑，併科新臺幣7百萬元以下罰金。
未經許可，持有、寄藏或意圖販賣而陳列子彈者，處5年以下有
期徒刑，併科新臺幣3百萬元以下罰金。
第1項至第3項之未遂犯罰之。

司法院資訊處製作；財團法人民間司法改革基金會備份。
